臺灣高雄地方法院民事判決　九十年度重訴字第七七五號
　　原　　　告　丁○○
　　　　　　　　甲○○
　　　　　　　　乙○○
　　被　　　告　己○○
右當事人間損害賠償等事件，本院判決如左：
    主    文
被告應連帶給付原告新台幣捌佰萬元，及自民國九十一年一月十三日起至清償日止，
按年息百分之五計算之利息。
訴訟費用由被告負擔。
本判決於原告以新台幣貳佰陸拾陸萬柒仟元供擔保後，得假執行；但被告丙○○、乙○○如於假執行程序實施前，以新台幣捌佰萬元為原告預供擔保，得免為假執行。
    事    實
甲、原告方面：
一、聲明：被告應連帶給付原告新台幣（下同）八百萬元，及自被告最後一位收受起
    訴狀繕本送達之翌日起至清償日止，按年息百分之五計算之利息；願供擔保，請
    准予宣告假執行。
二、陳述：
  (一)、按「因故意或過失，不法侵害他人之權利者，負損害賠償責任。故意以背於善
      良風俗之方法，加損害於他人者亦同。違反保護他人之法律，致生損害於他人
      者，負賠償責任。：：：。」、「數人共同不法侵害他人之權利者，連帶負損
      害賠償責任；不能知其中孰為加害人者，亦同。造意人及幫助人，視為共同行
      為人。」、「損害賠償，除法律另有規定或契約另有訂定外，應以填補債權人
      所受損害及所失利益為限。依通常情形或依已定之計劃、設備或其他特別情事
      ，可得預期之利益，視為所失利益。」，民法第一百八十四條、第一百八十五
      條及第二百十六條定有明文。又，「無法律上之原因而受利益，致他人受損害
      者，應返還其利益；雖有法律上之原因，而其後已不存在者，亦同」，民法第
      一百七十九條亦有規定。
  (二)、緣民國（下同）八十七年九、十月間，擔任代書之被告洪振銘（現更名丙○○
      ）受原告委託辦理系爭坐落高雄縣林園鄉○○段第八０八、八０八—四五六、
      八０八—四八四、八０八—五一四、八０八—六０七、八０八—六三五等六筆
      土地（下稱系爭土地）之所有權移轉登記，係為原告處理事務之人，竟與被告
      毛素貞、己○○、乙○○共同意圖為自己不法之利益，於同年十月廿日先將上
      開土地擅自移轉登記予被告甲○○，次月十一日再由被告甲○○與被告己○○
      擔任負責人之「北帝貿易有限公司」為債務人，提供系爭土地向訴外人聯邦商
      業銀行股份有限公司高雄分行（下簡稱聯邦銀行）抵押借款，設定最高限額一
      千五百六十萬元抵押權，貸得一千萬元朋分淨盡。嗣惟恐事發，被告洪振銘、
      甲○○於同年十一月廿一日，偕同被告乙○○前往原告處，訛稱被告甲○○住
      高雄市，將來辦理銀行貸款比較方便，故將系爭土地過戶至被告甲○○名下，
      而現有乙○○其人願以八百萬元價購系爭土地等語。被告為取信原告，更應原
      告要求，由被告甲○○簽立「授權委託登記切結書」，表明甲○○係訟爭土地
      之受託登記人，若無委託人即原告之同意，無法任意移轉或設定負擔或為其他
      有損委託人之事宜，並交付印鑑證明書與原告；被告乙○○亦當場簽發三張指
      名受款人為被告甲○○，面額共八百萬元之本票交原告收執，致原告不疑有他
      。詎料被告洪振銘、甲○○、乙○○三人一去杳無音訊，經原告不斷連繫、催
      促被告洪振銘解決，洪振銘竟一味敷衍。原告鵠候心焦，直至八十八年八月廿
      七日經人指點，調出系爭土地登記謄本一探究竟，方知系爭土地已遭被告設定
      一千五百六十萬元鉅額抵押權。原告不動聲色，再向被告洪振銘、甲○○二人
      詢問訟爭土地情形，渠二人依然訛稱尚未辦理銀行抵押借款。嗣於原告要求下
      ，渠二人始在同年八月三十一日猶各自簽立切結書，表明未得委託人同意，不
      任意移轉或設定負擔之意旨，經原告揭開渠等謊言，即互相推卸責任，惟仍趕
      於同年九月三日將系爭六筆土地移轉登記至被告己○○名下。
  (三)、原告於八十八年十一月卅日對被告提起刑事背信告訴，偵查中，被告黃振銘雖
      承認受原告委託辦理系爭六筆土地移轉登記事宜，惟與被告甲○○、乙○○、
      己○○四人互相推諉。經查：
    1.被告洪振銘、甲○○、乙○○、己○○四人早於八十七年十一月十一日，以被
      告甲○○及北帝貿易有限公司（，下稱北帝公司負責人被告己○○）為債務人
      ，持系爭六筆土地向聯邦商業銀行設定最高限額一千五百六十萬元抵押權，取
      得一千萬元貸款當天即朋分淨盡。事後於八十七年十一月廿一日，被告洪振銘
      、甲○○、乙○○三人方相偕至原告處，告以系爭土地為貸款方便，故改為過
      戶至甲○○名下，茲有同來之乙○○願以八百萬元購買系爭土地云云，原告希
      爾等勿再擅自作主決定，被告洪振銘、甲○○偽表誠意，尚應原告之請，簽立
      「授權委託登記切結書」以釋原告之疑慮，乙○○亦於同日簽發面額共八百萬
      元之本票三張作為買賣價款，一併交原告收執，三人並稱俟訟爭土地向銀行貸
      款後即給付原告買賣價款，致原告不疑有他。
    2.詎料被告洪振銘、甲○○、乙○○三人一去杳無音訊，經原告不斷連繫、催促
      被告洪振銘解決，洪一味敷衍，原告鵠候心焦，嗣於八十八年八月廿七日調閱
      系爭土地登記謄本，始知已遭被告持向銀行抵押貸款。而系爭六筆土地於八十
      七年十月二十日移轉登記予被告甲○○、八十七年十一月十一日設定抵押權及
      八十八年九月三日移轉登記予被告己○○，凡上移轉登記及抵押貸款，除移轉
      登記予被告甲○○，被告曾事後告知原告外，其餘均未取得原告同意，甚至極
      力隱瞞真相，否則原告豈可能接受被告洪振銘、甲○○所出具與事實乖離之授
      權委託登記切結書，相信爾等所謂俟貸款後再給付原告買賣價款之謊言。
    3.被告洪振銘係受原告委任之專業土地代書，然其介紹被告乙○○向原告買地，
      就價格高達八百萬元之土地買賣，竟只由被告乙○○簽寫三張本票，而不提醒
      原告應與被告乙○○簽寫買賣契約，且隱瞞原告系爭土地當時已向銀行抵押貸
      款及貸得之一千萬元已朋分淨盡之事實，甚至仍向原告承諾未經同意，不任意
      移轉或設定負擔等，其蓄意矇騙原告，事證甚明。
    4.被告甲○○明知原告係真正地主，其僅掛名而已，竟表面上向原告承諾未得同
      意，不任意移轉或設定負擔或有損原告之事宜，背地裡卻持系爭土地抵押貸款
      及過戶予被告己○○，大行侵害原告權益之事，被告乙○○則已取得系爭土地
      抵押貸款，竟向原告訛稱欲以八百萬元購系爭土地，惟俟抵押貸款後再給付買
      賣價款云云。而被告己○○於偵訊時雖辯稱其向被告乙○○以九百萬元購買系
      爭土地，復稱系爭土地向銀行貸得之一千萬元，交被告乙○○六百多萬，剩餘
      的由其取走云云，惟系爭土地並非乙○○所有，如何購買？且其購買系爭土地
      未支付任何訂金，即買賣價款亦顯然係以系爭土地之抵押貸款週轉支應，與社
      會經驗大相逕庭，購地之說難以置信，足見被告甲○○、乙○○、己○○與被
      告洪振銘四人通同一氣，共同不法侵害原告之權利。
  (四)、綜上所述，被告共同不法侵害原告之權利，致原告損失價值至少八百萬元之系
      爭六筆土地，爰依民法第一百八十四條第一項、第一百八十五條、第二百十六
      條等規定，訴請被告連帶賠償原告八百萬元。再者，被告無法律上之原因而受
      利益，致原告受損害，依民法第一百七十九條規定，亦應連帶返還所受之八百
      萬元利益予原告。上開二者，原告並主張依類似預備合併，請求先就侵權行為
      部分之主張為裁判。
三、證據：提出系爭土地登記謄本六份、授權委託登記切結書乙紙、本票三紙、切結
    書二紙、系爭土地登記總簿謄本五十八紙、戶籍謄本四份；並聲請傳訊證人謝麗
    卿及向聯邦銀行、第一商業銀行東高雄分行（下稱第一銀行）函調被告己○○、
    訴外人北帝公司之貸款資料。
乙、被告乙○○方面：
一、聲明：求為判決原告之訴駁回；如受不利之判決，願供擔保，請准免為假執行之
    宣告。
二、陳述：
  (一)、被告乙○○於八十七年間經代書即被告丙○○介紹向原告購買系爭坐落高雄縣
      林園鄉○○段第八○八地號等六筆土地，惟因被告乙○○當時資金不足，乃與
      原告洽談先持系爭土地向銀行辦理貸款，待被告乙○○取得貸款金額，並分批
      由國外進口棕櫚油出賣後，再將出賣價金交付原告，而當時原告亦同意被告乙○○此一作法，經雙方之共識乃將系爭土地之所有權狀證件委由被告丙○○負
      責保管，並約定銀行之貸款過程，應告知原告。而後丙○○又向被告介紹訴外
      人北帝公司之負責人即被告己○○，並向被告乙○○陳稱如以北帝公司之名義
      向訴外人聯邦銀行貸款，可貸得美金三十萬元（約新台幣一千萬元）之信用狀
      額度，且被告乙○○上述棕櫚油之進口事宜，北帝公司願負責營運及償還土地
      價款，當時被告乙○○認為此一方式並無不妥之處，乃同意以北帝公司之名義
      貸款。
  (二)、豈知事實上被告丙○○早於八十七年十一月十一日即以北帝公司之名義設定最
      高限額一千五百六十萬元之抵押權，而所貸之款項一千萬元，除因北帝公司原
      本即積欠聯邦銀行七百六十萬元，故而此部分之貸款金額即遭扣除外，其餘款
      項被告乙○○亦不知去處。簡言之，被告乙○○與原告訂定買賣契約時（原告
      係以被告甲○○之名義訂定），亦不知系爭六筆土地早已遭被告丙○○等人設
      定高額抵押，此由被告乙○○於訂約同時，交付總面額八百萬之三紙本票予原
      告，即足證明被告乙○○於本件中亦是受害人。故本件應是被告丙○○、毛素
      貞及己○○共同詐欺，而被告乙○○事先並不知情，亦未從中獲利，從而原告
      依民法第一百八十四條第一項、第一百八十五條及第一百七十九條之規定，要
      求被告乙○○與其他三名被告連帶負責，自屬無據。
丙、被告丙○○方面：
一、聲明：求為判決原告之訴駁回；如受不利之判決，願供擔保，請准免為假執行之
    宣告。
二、陳述：系爭六筆土地係因原告無法登記為自己所有，始授權被告丙○○代為辦理
    登記於被告甲○○名下，被告丙○○與甲○○之所以於八十八年八月三十一日簽
    立切結書，純粹基於原告之要求，且當時渠等並不知該土地已過戶予被告己○○
    。之前被告丙○○亦僅係單純介紹被告乙○○向原告購買系爭土地，惟之後有關
    該土地之買賣及貸款情事，被告丙○○均不知情等語。
丁、被告己○○方面：
一、聲明：求為判決原告之訴駁回。
二、陳述：被告己○○本不認識被告甲○○，之後係因被告乙○○介紹購買系爭六筆
    土地，始因此而認識被告甲○○。系爭六筆土地被告己○○與甲○○係先以該土
    地擔保貸款，待貸款核准後，才移轉所有權登記，然因貸款時恰巧碰到銀行銀根
    緊縮，所以貸放下來之款項乃先償還積欠聯邦銀行之債務。至買賣之價金，被告
    己○○係在北帝公司分六、七次給付予被告乙○○，金額約共八百多萬元等語。
戊、被告甲○○方面：
    被告甲○○未於言詞辯論期日到場，亦未提出準備書狀作何聲明或陳述。
己、本院依職權向高雄縣鳳山地政事務所函調系爭六筆土地之所有權移轉登記及抵押
    權設定資料、調閱本院九十一年度訴字第三六四、三六八號刑事卷宗（含偵查卷
    ），並傳訊證人戊○○、陳美硃。
    理    由
一、被告甲○○經合法通知，未於言詞辯論期日到場；被告己○○經合法通知，未於
    最後言詞辯論期日到場，經核均無民事訴訟法第三百八十六條各款所列情形，爰
    依原告聲請，由其一造辯論而為判決。
二、原告起訴主張：緣於八十七年九、十月間，擔任代書之被告丙○○（原名洪振銘
    ）受原告委託辦理系爭坐落高雄縣林園鄉○○段第八０八、八０八—四五六、八
    ０八—四八四、八０八—五一四、八０八—六０七、八０八—六三五地號等六筆
    土地之所有權移轉登記，惟被告丙○○竟與被告毛素貞、己○○、乙○○共同意
    圖為自己不法之利益，於八十七年十月廿日先將上開土地擅自移轉登記於被告甲○○名下，次月十一日再由被告甲○○提供系爭土地，以其與訴外人北帝公司為
    共同債務人（北帝公司之負責人為被告己○○），向訴外人聯邦銀行抵押借款一
    千萬元，並設定最高限額一千五百六十萬元抵押權予訴外人聯邦銀行。嗣被告丙○○、甲○○於同年十一月廿一日，偕同被告乙○○前往原告處，訛稱因被告甲○○住高雄市，將來辦理銀行貸款比較方便，故將系爭土地過戶至被告甲○○名
    下，而現有乙○○其人願以八百萬元價購系爭土地等語。渠等為取信原告，更應
    原告要求，由被告甲○○簽立「授權委託登記切結書」，表明甲○○係系爭土地
    之受託登記人，若無委託人即原告之同意，不得任意移轉或設定負擔或為其他有
    損委託人之事宜，並交付印鑑證明書與原告；被告乙○○亦當場簽發指定受款人
    為被告甲○○，面額共八百萬元之本票三紙交原告收執，致原告不疑有他。詎被
    告丙○○、甲○○、乙○○三人一去杳無音訊，經原告不斷連繫、催促，被告丙○○竟一味敷衍。原告鵠候心焦，直至八十八年八月廿七日經人指點，調出系爭
    土地登記謄本一探究竟，方知系爭土地已遭設定一千五百六十萬元鉅額抵押權。
    原告不動聲色，再向被告丙○○、甲○○二人詢問系爭土地情形，渠二人依然訛
    稱尚未辦理銀行抵押借款。嗣於原告要求下，渠二人猶於同年八月三十一日各自
    簽立切結書，表明未得原告同意，絕不任意就系爭土地移轉或設定負擔，經原告
    揭開渠等謊言，即互相推卸責任，惟仍趕於同年九月三日將系爭六筆土地移轉登
    記至知情之被告己○○名下。核被告所為，乃共同不法侵害原告之權利，致原告
    損失價值至少八百萬元之系爭六筆土地，爰依民法第一百八十四條第一項、第一
    百八十五條、第二百十六條等規定，訴請被告連帶賠償原告八百萬元；又被告無
    法律上之原因而受利益，致原告受損害，依民法第一百七十九條規定，亦應連帶
    返還所受之八百萬元利益予原告。上開二者，原告並主張依類似預備合併請求先
    就侵權行為部分之主張為裁判等語。
三、被告乙○○則以：被告乙○○於八十七年間經代書即被告丙○○介紹向原告購買
    系爭六筆土地，惟因被告乙○○當時資金不足，乃與原告洽談先持系爭土地向銀
    行辦理貸款，待被告乙○○取得貸款金額並分批由國外進口棕櫚油出賣後，再將
    買賣價金交付原告，並經原告同意，被告乙○○乃簽發面額共八百萬元之本票三
    紙交予原告收執，雙方並達成共識，將系爭土地之所有權狀等證件委由被告丙○○負責保管，並約定銀行之貸款過程應告知原告。之後丙○○介紹訴外人北帝公
    司之負責人即被告己○○予被告乙○○結識，並向被告乙○○陳稱如以北帝公司
    之名義向訴外人聯邦銀行貸款，除可貸得美金三十萬元（約新台幣一千萬元）之
    信用狀額度外，有關棕櫚油之進口事宜，北帝公司亦願負責營運，並代為償還系
    爭土地價款，被告乙○○乃同意以北帝公司之名義貸款。豈知事實上被告丙○○
    早於八十七年十一月十一日即以北帝公司名義就系爭土地設定最高限額一千五百
    六十萬元之抵押權，而所貸之款項一千萬元，除因北帝公司原本即積欠聯邦銀行
    七百六十萬元，故此部分之貸款金額即遭聯邦銀行抵銷外，其餘款項被告乙○○
    亦不知去處，故本件應是被告丙○○、毛素貞及己○○共同詐欺，而被告乙○○
    事先既不知情，亦未從中獲利，從而原告依民法第一百八十四條第一項、第一百
    八十五條及第一百七十九條之規定，要求被告乙○○與其他三名被告連帶負責，
    自屬無據等語，資為抗辯。
四、被告丙○○辯稱：系爭六筆土地係因原告無法登記為自己所有，始授權被告丙○○代為辦理登記於被告甲○○名下，被告丙○○與甲○○之所以於八十八年八月
    三十一日簽立切結書，純粹基於原告之要求，且當時渠等並不知該土地已過戶予
    被告己○○。之前被告丙○○亦僅係單純介紹被告乙○○向原告購買系爭土地，
    惟之後有關該土地之買賣及貸款等情事，被告丙○○均不知情等語。
五、被告己○○辯稱：被告己○○本不認識被告甲○○，係因被告乙○○介紹購買系
    爭六筆土地，始因此而認識被告甲○○。系爭六筆土地被告己○○與甲○○係先
    以該土地擔保貸款，待貸款核准後，始移轉所有權登記，然因貸款時恰巧碰到銀
    行銀根緊縮，所以貸放下來之款項乃先償還積欠聯邦銀行之債務。至買賣之價金
    ，被告己○○係在北帝公司分六、七次給付予被告乙○○，金額約共八百多萬元
    等語。
六、被告甲○○則未於言詞辯論期日到場，亦未提出書狀作何聲明或陳述。
七、原告主張其為系爭坐落高雄縣林園鄉○○段第八０八、八０八—四五六、八０八
    —四八四、八０八—五一四、八０八—六０七、八０八—六三五地號等六筆土地
    之實際所有權人，惟該土地已於八十七年十月二十日登記為被告甲○○所有，復
    於八十八年九月三日再次移轉登記為被告己○○所有。又系爭土地於八十七年十
    月二十日登記為被告甲○○所有後，於同年十一月十一日即由被告甲○○提供該
    土地以為其與訴外人北帝公司之擔保品，向訴外人聯邦銀行借貸一千萬元，並設
    定最高限額一千五百六十萬元之抵押權，嗣於同年十一月二十一日被告丙○○、
    甲○○、乙○○偕同至原告處，由被告甲○○書立「授權委託登記切結書」，表
    明其係系爭土地之受託登記人，若無委託人原告之同意，不得任意移轉或設定負
    擔或為其他有損原告之事宜，被告乙○○並簽發指定受款人為被告甲○○，面額
    共八百萬元之本票三紙交予原告收執。嗣經原告向被告丙○○、甲○○查詢系爭
    土地買賣情形，渠二人又於八十八年八月三十一日各自簽立切結書，表明未得原
    告同意，絕不任意就系爭土地移轉或設定負擔等情，業據提出系爭土地登記謄本
    六份、授權委託登記切結書乙紙、本票三紙、切結書二紙、系爭土地登記總簿謄
    本五十八紙為證，並有高雄縣鳳山地政務所九十年九月十四日（九○）鳳地所四
    字第一七○六一號函暨附件在卷可稽，復為被告乙○○、己○○、丙○○所不否
    認，而被告甲○○經合法通知，既未於言詞辯論期日到場，亦未提出書狀作何聲
    明或陳述，是原告此部分之主張堪信為真實。至被告乙○○、己○○、丙○○固
    分別執前揭情詞置辯，然查：
  (一)、被告丙○○固辯稱其僅係單純仲介被告乙○○買賣系爭土地，至於有關該土地
      之買賣及貸款情事，其均不知情等語。惟系爭土地於八十六年間經本院拍賣而
      由訴外人戊○○拍定取得，嗣訴外人戊○○於八十七年間將該土地所有權移轉
      登記予訴外人陳美硃等事項，均係由被告丙○○代為辦理過戶事宜；又系爭土
      地所有權於八十七年十月間由訴外人陳美硃移轉登記予被告甲○○，亦係由被
      告丙○○委託訴外人謝麗卿代為辦理；另系爭土地於登記為被告甲○○所有後
      ，於同年十一月十一日即由被告甲○○提供該土地以為其與訴外人北帝公司之
      債務擔保，並設定最高限額一千五百六十萬元之抵押權予訴外人聯邦銀行，亦
      係由被告丙○○辦理該抵押權設定等情，有高雄縣鳳山地政務所九十年九月十
      四日（九○）鳳地所四字第一七○六一號函暨附件存卷可稽，並為被告丙○○
      所不否認，是被告丙○○上揭所辯，已難令人無疑。此外，復參以被告丙○○
      於台灣高雄地方法院檢察署（下簡稱高雄地檢署）偵查時，初則供稱：「丁○○是要我把土地過戶在甲○○名下，她們之間是朋友關係，後來經丁○○同意
      ，以甲○○跟北帝公司為債務人向銀行抵押貸款借一千五百六十萬元，這些錢
      都給乙○○拿走了。」（見高雄地檢署八十八年偵字第二九二五七號卷第三十
      八頁背面）；嗣並陳稱：「（問：土地已貸款何以跟告訴人（即本件原告）說
      沒貸款？）乙○○跟我說尚未貸款出來，所以我才立切結書向告訴人說沒有貸
      款。」等語（見同上卷第四十一頁背面），惟之後則改稱：「（問：明知有設
      定抵押，何以寫沒設定抵押之切結書？）乙○○說他會全權負責，叫我別擔心
      ，我才立下切結書。」等語（見同上卷第六十二頁），其前後所述已有不一，
      且明顯與其於本院審理時所稱，就有關系爭土地之買賣及貸款情事其均不知情
      等語不符；又系爭土地八十七年十月間移轉登記予被告甲○○後，次月十一日
      即由被告甲○○提供系爭土地，以其與訴外人北帝公司為共同債務人，向訴外
      人聯邦銀行抵押借款一千萬元，並設定最高限額一千五百六十萬元抵押權予訴
      外人聯邦銀行，已如上述，該向訴外人聯邦貸款並設定抵押權之時間，明顯早
      於被告丙○○、甲○○、乙○○所稱渠三人偕同至原告處向原告表示被告乙○○願以八百萬元向原告購買系爭土地，被告乙○○並當場簽發以被告甲○○為
      指定受款人之面額合計八百萬元之本票三紙之時間（即同年十一月二十一日）
      ，更早於系爭六筆土地移轉登記於被告己○○名下之時（即八十八年九月三日
      ），顯見被告丙○○於本院刑事庭審理時所稱：「土地會辦貸款，是因己○○
      資金不足，所以先辦貸款。」（見本院九十一年訴字第三六四號刑事卷宗九十
      一年四月一日訊問筆錄）、「是乙○○要賣土地給己○○，己○○價金不足要
      貸款，所以乙○○知道有貸款後，乙○○是在確定銀行有辦理抵押設定才到師
      父（指本件原告）那裡簽約。」（見同上卷九十一年六月十七日審判筆錄）等
      語實屬有偽等情，益徵被告丙○○上揭所辯，實為圖卸之詞，而無足取。
  (二)、按當事人主張有利於己之事實者，就其事實有舉證之責任。民事訴訟法第二百
      七十七條前段定有明文。被告乙○○固辯稱其於八十七年間經被告丙○○介紹
      向原告購買系爭六筆土地，惟因被告乙○○當時資金不足，乃與原告洽談先持
      系爭土地向銀行辦理貸款，待被告乙○○取得貸款金額並分批由國外進口棕櫚
      油出賣後，再將買賣價金交付原告，並經原告同意，被告乙○○並簽發指定受
      款人為被告甲○○，面額共八百萬元之本票三紙交予原告收執等語。然被告乙○○上揭主張其於八十七年間經被告丙○○介紹向原告購買系爭六筆土地後，
      因資金不足，乃與原告洽談先持系爭土地向銀行辦理貸款，並已經原告同意之
      情，業為原告所否認，而被告乙○○就此有利於己之積極事實，復未能舉證以
      實其說。參以若原告果真有意出售系爭土地得款他用，何以其不尋覓一有資力
      且能立即支付價金之人，或自行以系爭土地向他人質押借款，反大費周章，將
      該土地售予無資力之被告乙○○，再允諾待被告乙○○持系爭土地向銀行辦理
      貸款後再給付價金，而與常情有違，是被告乙○○此部分所辯，實難令人無疑
      。再者，被告乙○○於本院刑事庭審理時雖供稱：「簽約當時（指八十七年十
      一月二十一日簽約時）我也覺得很奇怪，為何土地是甲○○名義卻要到丁○○
      處簽約，丙○○告訴我土地是丁○○的，當天我有拿二十萬元給丁○○，那是
      簽約金。」等語（見本院九十一年訴字第三六四號刑事卷宗九十一年四月二十
      二日訊問筆錄及同年六月十七日審判筆錄），然核與其於上開刑事案件於同年
      三月七日審理時與被告丙○○均稱：「契約在丁○○處簽的，現場有甲○○、
      丁○○、丙○○，當場沒有付定金，只有開本票。」等語（見同上卷是日訊問
      筆錄），大相逕庭，顯見被告乙○○所辯乃為避重就輕，而無可採。
  (三)、至被告己○○雖辯稱其本不認識被告甲○○，係因被告乙○○介紹購買系爭六
      筆土地，其始因此而認識被告甲○○，至於買賣之價金，其係在北帝公司分六
      、七次以現金給付予被告乙○○，金額約共八百多萬元等語。然被告己○○固
      主張系爭土地之價金，其係在北帝公司以現金分六、七次給付予被告乙○○，
      惟核與其於高雄地檢署偵查時供陳：「是乙○○帶我去看土地，後來商談以九
      百萬元成交，但要配合貸款，我才同意，後來貸款實際是一千萬元，由我拿走
      ，然後我就先付六百多萬元給乙○○，餘款二百多萬元，目前均已付清。」（
      見高雄地檢署八十八年偵字第二九二五七號卷第三十九頁正面）、「系爭土地
      是以九百萬元購得，我記得分六期給付給乙○○，貸款前付七、八十萬元，餘
      在貸款後陸續給付，均給現金。」（見高雄地檢署九十一年偵字第二二八一一
      號卷第十八、十九頁）等語均不相同，亦與其於本院上開刑事案件審理時陳稱
      ：「系爭土地貸核下來，因為有欠聯邦銀行錢，錢直接被銀行扣走，只剩十幾
      萬元，我拿給乙○○，之後我陸陸續續拿錢給乙○○，總共有八百萬元，我都
      是給現金。」等語（見本院九十一年訴字第三六四號刑事卷宗九十一年四月一
      日訊問筆錄），互有出入，是被告己○○所稱其就系爭土地確曾支付價金乙節
      ，要難遽信。此外，據被告己○○自陳，其與被告甲○○本不相識，係因被告
      乙○○介紹其購買系爭土地，其始認識甲○○等語（見本院卷九十年九月四月
      言詞辯論筆錄），然被告乙○○向原告購買系爭土地，並未支付任何款項，而
      僅簽發面額共八百萬元之本票三紙交予原告收執，已如上述，則謂於原告未確
      實收受土地價金之情形下，受原告委託之被告甲○○竟不僅同意加入被告己○○經營之北帝公司為股東（此有高雄縣鳳山地政務所九十年九月十四日（九○
      ）鳳地所四字第一七○六一號函暨附件在卷可憑），且同意與北帝公司為共同
      債務人，並提供系爭土地向銀行設定抵押貸款後，嗣又將系爭土地過戶予不甚
      熟識之被告己○○，實與常理有違，殊難令人想像，是被告己○○前揭所辯，
      其本不認識被告甲○○，係因被告乙○○介紹購買系爭六筆土地，其始因此而
      認識被告甲○○等語，實亦無可採。
    綜上，被告丙○○、乙○○、己○○上揭所辯，既均無足採，而渠等復未就以系
    爭土地設定抵押權業經原告同意，或土地買賣之事為真等情舉證以實其說，另被
    告甲○○經合法通知，既未於言詞辯論期日到場，亦未提出書狀作何聲明或陳述
    ，是堪認原告主張被告乃共同侵害其所有權之情為真實。
八、按「因故意或過失不法侵害他人權利者，負損害賠償責任。」；又「數人共同不
    法侵害他人之權利者，連帶負損害賠償責任。」，民法第一百八十四條第一項前
    段、第一百八十五條第一項前段分別定有明文。本件系爭土地既實為原告所有，
    被告四人竟共同不法侵害原告之所有權，則原告主張依前揭民法第一百八十四條
    第一項前段、第一百八十五條第一項前段之規定，請求被告就其喪失所有權之損
    失負連帶賠償之責，自屬有據。又系爭六筆土地於過戶於被告甲○○名下時，每
    平方公尺公告地價為七千元，而系爭坐落高雄縣林園鄉○○段八○八地號土地面
    積為七百三十八平方公尺、同段八○八—四五六地號土地面積為十四平方公尺、
    同段八○八—四八四地號土地面積為七十七平方公尺、同段八○八—五一四地號
    土地面積為二百六十六平方公尺、同段八○八—六○七地號土地面積為一百四十
    八平方公尺、同段八○八—六三五地號土地面積為三十九平方公尺，有該土地登
    記謄本附卷可參，是依公告地價核算系爭六筆土地之價值為八百九十七萬四千元
    ，參以被告丙○○、乙○○就系爭土地至少價值八百萬元乙節，亦不爭執（見本
    院九十一年十一月六日言詞辯論筆錄），是原告主張其至少受有八百萬元之損失
    ，並請求被告連帶給付八百萬元，及自九十一年一月十三日（即被告最後一位收
    受起訴狀繕本送達之翌日，亦即被告甲○○收受起訴繕本送達之翌日）起至清償
    日止，按年息百分之五計算之利息，為有理由，應予准許。
九、本件先位之訴訟標的（即侵權行為損害賠償法律關係）既有理由，爰不就後位之
    訴訟標的（即不當得利法律關係）再為裁判；又本件判決之基礎已臻明確，兩造
    其餘主張陳述及所提之證據，核與判決結果無影響，亦毋庸再予逐一審酌論述，
    均此敘明。
十、原告及被告丙○○、乙○○均陳明願供擔保，分別聲請為假執行或免為假執行之
    宣告，經核於法均無不合，爰分別酌定相當之擔保金額准許之。
十一、結論：本件原告之訴為有理由，爰依民事訴訟法第三百八十五條第一項前段、
      第八十五條第二項、第三百九十條第二項、第三百九十二條，判決如主文。
中　　　華　　　民　　　國　　九十一　　年　　 十一 　　月　　二十九　　日
                              臺灣高雄地方法院民事第五庭
~B法　　　官　徐美麗
右為正本係照原本作成。
如不服本判決，應於送達後廿日內，向本院提出上訴狀並表明上訴理由，如於本判決
宣示後送達前提起上訴者，應於判決送達後十日內補提上訴理由書（須附繕本）。
中　　　華　　　民　　　國　　九十一　　年　　 十一 　　月　　二十九　　日
~B法院書記官　楊明月
